【裁判字號】    99,交聲,136
【裁判日期】    990531
【裁判案由】    違反道路交通管理處罰條例聲明異議
【裁判全文】
臺灣苗栗地方法院交通事件裁定         99年度交聲字第136號
原處分機關  交通部公路總局新竹區監理所苗栗監理站
異  議  人
即受處分人  山城通運股份有限公司
法定代理人  乙  ○
代  理  人  甲○○
上列異議人即受處分人因違反道路交通管理處罰條例案件，對於
交通部公路總局新竹區監理所苗栗監理站民國99年4 月13日所為
竹監苗字第裁54-F00000000-0號處分（原舉發案號：苗縣警交字
第F00000000 號），聲明異議，本院裁定如下：
    主  文
異議駁回。
    理  由
一、原處分意旨略以：異議人即受處分人山城通運股份有限公司
    所有車牌號碼HP-999號營業大貨車由駕駛人甲○○駕駛，於
    民國99年1 月24日14時10分許行經苗栗縣台1 線南下111.5
    公里處，為苗栗縣警察局竹南分局後龍分駐所警員舉發「載
    運砂石土方未依規定使用專用車輛（當場禁止通行）」違規
    ；嗣異議人於舉發通知單所載期限內到案申訴表示不服舉發
    ，經原處分機關調查後，仍認異議人有上開違規行為明確，
    乃依道路交通管理處罰條例第29條之1 第1 項暨違反道路交
    通管理事件統一裁罰基準及處理細則第41條第4 項規定，於
    99年4 月13日裁處異議人罰鍰新臺幣（下同）4 萬元，原處
    分並無不法等語。
二、異議意旨略以：本件爭議係橋樑是否可作為取締場所？本件
    是橋樑上攔截取締，然橋樑不得停車，舉發警員既在橋上攔
    下異議人車輛為舉發，足認舉發有程度瑕疵，有違道路交通
    管理處罰條例及法律正當程序原則，處分應屬無效，為此向
    法院聲明異議，請求撤銷原處分等語。
三、按裝載砂石、土方未依規定使用專用車輛或其專用車廂未合
    於規定或變更車廂者，處汽車所有人4 萬元以上8 萬元以下
    罰鍰，並當場禁止通行，道路交通管理處罰條例第29條之1
    第1 項定有明文。復據道路交通管理處罰條例第29條之1 及
    道路交通安全規則第39條、第39條之1 及第42條等規定，因
    而訂定之「裝載砂石土方車輛使用專用車輛或專用車廂規定
    」，其中第3 條規定：「裝載砂石、土方之傾卸框式大貨車
    及傾卸框式半拖車，公路監理機關經檢驗查核其已依規定裝
    設下列裝置及標示者，即登檢為砂石專用車：．．」；第7
    條規定：「登檢為『砂石專用車』之車輛，除公路監理機關
    在公路監理電腦中註記為砂石專用車外，其行車執照及拖車
    使用證應加註貨廂內框長、寬、高（貨廂容積不受第3 點限
    制之車輛除外）及「砂石專用車」字樣，另原砂石標示車、
    港區車輛及8 公噸以下車輛，於「砂石專用車」，樣後另行
    標示（標）、（港）、（混）以資識別」。據此，用以裝載
    砂石、土方之車輛，除需具備相關裝置與標示外，尚需經向
    監理機關申請登檢為「砂石專用車」，方得作為裝載砂石、
    土方之使用。
四、再按裝載砂石、土方之傾卸框式大貨車及傾卸框式半拖車，
    貨廂外框顏色依據道路交通安全規則第42條第1 項第15款辦
    理，貨廂正後方依據道路交通安全規則第42條第1 項第3 款
    規定以『黑色』字體加漆號牌2.5 倍之車輛牌照號碼，亦為
    「裝載砂石土方車輛使用專用車輛或專用車廂」規定第2 條
    、第3 條第6 款、第8 款所明定。至道路交通安全規則第42
    條第1 項第3 款、第15款則規定：「大貨車、小貨車及曳引
    車應於兩邊車門或顯著位置標示牌照號碼及總重量或總聯結
    重量。全拖車及拖架車身兩側顯明位置應標示總重量；半拖
    車車身兩側顯明位置應標示總聯結重量。大貨車、小貨車及
    拖車應於後方標示牌照號碼，其字體尺度、字樣及標示方式
    由交通部另定之」、「裝載砂石、土方之傾卸框式大貨車及
    半拖車，貨廂外框顏色應使用台灣區塗料油漆工業同業公會
    塗料色卡編號1 之19號『黃顏色』。其他傾卸框式大貨車及
    半拖車之貨廂外框顏色，不得使用該顏色」。又不符合規定
    之傾卸框式大貨車不得裝載砂石、土方，道路交通安全規則
    第79條第1 項第6 款亦定有明文。
五、經查：
(一)、異議人所有車牌號碼HP-999號營業大貨車由駕駛人甲○○駕
    駛，於上揭時、地為警掣單舉發「載運砂石土方未依規定使
    用專用車輛（當場禁止通行）」違規乙節，有苗栗縣警察局
    苗縣警交字第F00000000 號舉發違反道路交通管理事件通知
    單、裁決書、送達證書各1 份在卷足憑。
(二)、次依證人即本件舉發警員江安東到庭具結證稱：「（有無於
    99年1 月24日下午2 時10分，取締HP-999號營業大貨車，於
    台一線南下111.5 公里處，『載運砂石土方未依規定使用專
    用車輛 (當場禁止通行)』？）有」、「（當時你就立即禁
    止甲○○通行嗎？）我鳴笛請他靠右停放」、「（當時取締
    的過程？）我當時擔服巡邏勤務，我開車在苗栗縣後龍鎮○
    ○路與光華路口，看到此台車輛是載運砂石，但該車是20噸
    ，不是載運砂石的專用車輛，因為專用車輛外面有黃色油漆
    『編號1-19』，但該車是藍色車身」、「（有確定該車是載
    砂石嗎？）是，我全程錄音、錄影、拍照」、「（你取締的
    地點？）在台一線南下111.5 公里。」等語綦詳（見本院99
    年5 月18日訊問筆錄）。復經證人即當日在現場與江安東一
    同執行勤務之警員林錦聰到庭具結證稱：「（當時是與江安
    東一同執勤嗎？）是」、「（是在後龍大橋上取締異議人的
    車？）是」、「（異議人的車身是藍色的？）對」、「（該
    車裝載何物？）砂石。」等語（見本院同上日期之訊問筆錄
    ）。經核證人江安東與林錦聰之證詞大致相符、一致，無明
    顯矛盾之處。衡諸證人江安東、林錦聰係依法執行公務之人
    員，經到庭具結，證述渠等攔停駕駛人甲○○所駕駛上開營
    業大貨車如何裝載砂石土方未依規定使用專用車輛之舉發過
    程的證述，連續而完整，顯見證人等對舉發當時之記憶深刻
    。且二位證人與異議人素不相識，並無宿怨，亦無仇隙，應
    無甘冒自身觸犯偽證罪之風險而設詞誣攀之理。而依卷內證
    據資料並無任何積極證據足以證明證人上開證詞係屬虛偽，
    亦無足以令人顯信證人等證述為不可採之品性證據或前科證
    據存在，本院自不得僅以證人等為本件掣單告發異議人之員
    警而全盤抹煞渠等在訴訟上所具有之證人資格及其證言之證
    明力，故渠等之證言應堪採信。
(三)、再者，車輛載運砂石、土方，由於其體積、重量異於一般裝
    載物，對於駕駛人本身及其他用路人均具有較高之危險性，
    是道路交通管理處罰條例上開規定之意旨，乃藉由車輛規格
    、配備之管制，以確保行車之安全，而交通部依據道路交通
    管理處罰條例第29條之1 及道路交通安全規則第39條、第39
    條之1 、第42條等之規定，並為建立砂石專用車制度及加強
    管理砂石車輛訂定之「裝載砂石土方車輛使用專用車輛或專
    用車廂規定」更就砂石專用車之載重計、貨廂容積、轉彎及
    倒車警報裝置、行車記錄器、防止捲入裝置、車斗外框顏色
    及貨廂標示等為進一步詳細規定，並明定其行車執照須加註
    「砂石專用車」字樣，其目的除在方便交通監理單位之管理
    外，尤在於保障裝載者本身之安全，更令一般用路人得藉由
    車輛外觀上之特殊性提高注意度。查異議人所有上開車輛車
    種名稱為「營業大貨車」、車身式樣為「框式、傾卸式」等
    情，有苗栗監理站汽車車籍查詢資料1 紙在卷可稽（見本院
    卷第17頁），足徵上開車輛係屬「傾卸框式大貨車」（非砂
    石土方車）無誤。而觀諸證人江安東庭呈之採證照片（見本
    院卷第29頁），可知上開車輛之車身確為藍色，足徵其貨廂
    外框顏色並未使用台灣區塗料油漆工業同業公會塗料色卡編
    號1 之19號『黃顏色』，且上開車輛裝載之物又係砂石，業
    據證人江安東、林錦聰於本庭調查時到庭具結證述在案，堪
    認異議人所有上開車輛未依規定使用專用車輛即裝載砂石，
    顯已違反道路交通安全規則第79條第1 項第6 款「不符合規
    定之傾卸框式大貨車不得裝載砂石、土方」之規定甚明。
(四)、異議人雖辯稱本件是橋樑上攔截取締，然橋樑不得停車，舉
    發警員既在橋上攔下異議人車輛為舉發，足認舉發有程度瑕
    疵，處分應屬無效云云，惟此純為其個人主觀認知，並無客
    觀證據可資證明；況執勤員警係依據道路之設置情形、交通
    流量等一切因素綜合判斷後，始決定執行取締勤務之地點。
    且據原舉發單位即苗栗縣警察局竹南分局於99年3 月2 日以
    南警五字第0990004370號函覆原處分機關之書函亦明確載明
    ：「．．黃君所述『毒樹毒果論』稱橋樑不可做為攔停地點
    ，依道路交通管理處罰條例第3 條橋樑屬公眾通行之地方為
    道路範圍，該法亦未規定橋樑不得做為警察執行交通稽查地
    點」等語，核與證人江安東於99年5 月18日本院調查時到庭
    具結證述：「（有規定不能在橋上取締車輛嗎？）沒有此規
    定」、「（有規定你們的巡邏車不能停在橋樑上嗎？）沒有
    ，警備車得視情形在該處停車取締不法」等語相符，實難謂
    該執勤員警於橋樑上執法有何不合法之處，異議人前開所辯
    ，委無足採。
(五)、又交通勤務警察或依法令執行交通稽查任務人員，開單舉發
    違反道路交通管理處罰條例所列之違規事實，經公路主管機
    關或警察機關所為之裁決處罰，本質上為行政處分。而「行
    政處分具有重大明顯之瑕疵者，無效」，行政程序法第111
    條第7 款定有明文。核該條款所定構成行政處分無效之事由
    ，係於同條前6 款所定具體事由外所為之概括規定，於解釋
    上除應參酌該條前6 款所列重大事由外，尚以該瑕疵係屬特
    別明顯、重大為判斷標準。倘行政處分如有誤寫、誤算或其
    他類此之顯然錯誤，處分機關得隨時或依申請更正之，不影
    響該行政處分之效力，行政程序法第101 條亦有規定。查本
    件舉發違規通知單之「違規地點」欄上原登載為「台1 線11
    1.3K處」，核與實際違規地點之「台1 線南下111.5K處」不
    相符合，而有誤載之情形。惟此錯誤業經原舉發警員江安東
      於該舉發違規通知單上更正正確違規地點，並加蓋職章，
    當場交予駕駛人甲○○簽名收受，此有前述舉發通知單在卷
    足憑。且原舉發警員有於該舉發通知單上載明「當場禁止通
    行」後始交由駕駛人甲○○簽名收受等情，亦據證人江安東
    於99年5 月18日本院調查時到庭證述在案，復為本院查閱前
    開舉發通知單核對無訛，異議人以警員未寫到『當場禁止通
    行』，沒有右括號，表示還沒有寫完等語置辯，洵屬無據，
    尚難憑採。
(六)、另交通警員掣單舉發違反道路交通管理處罰條例所列之違規
    事實，本質上為行政處分，係公務員基於職務上權力，依法
    就特定之具體事件所為具公法上效果之單方行政行為，基於
    公務員為公法上行為具有公信力之原則，該行政處分當可被
    推定為有效。且本件查無任何證據足資證明執勤員警有何捏
    造事實違法取締之不法情事，而異議人亦未就執勤員警之舉
    發如何有誤，提出相關證據以供本院調查，則執勤員警本其
    維護交通秩序、安全職責所為之舉發，自應受到合法、正確
    之推定，異議人所為之指摘，經核並無依據。據此，異議人
    有於上述時、地裝載砂石土方未依規定使用專用車輛之行為
    ，且經合法舉發一事堪予認定，本件事證明確，應依法論科
    。
五、綜上所述，異議人確有前揭裝載砂石土方未依規定使用專用
    車輛之違規行為，原處分機關依道路交通管理處罰條例第29
    條之1 第1 項之規定及違反道路交通管理事件統一裁罰基準
    表，裁處異議人罰鍰4 萬元，核無違法或不當之情事，聲明
    異議意旨仍執前詞，任意指摘原處分，並無理由，應予駁回
    。
六、據上論斷，應依道路交通管理處罰條例第87條第2 項、道路
    交通案件處理辦法第19條，裁定如主文。
中    華    民    國    99    年    5     月    31    日
                  交通法庭  法  官  周靜妮
以上正本證明與原本無異。
如不服本裁定，應於送達後5 日內向本院提出抗告狀。
                            書記官  巫  穎
中    華    民    國    99    年    5     月    31    日

司法院資訊處製作；財團法人民間司法改革基金會備份。
